【裁判字號】    98,交聲,3871
【裁判日期】    981023
【裁判案由】    聲明異議
【裁判全文】
臺灣臺中地方法院交通事件裁定        98年度交聲字第3871號
原處分機關  臺中市警察局
異  議  人
即受處分人  甲○○
上列受處分人因違反道路交通管理處罰條例案件，對於臺中市警
察局中華民國98年10月5 日所為之裁決（原處分案號：中市警交
裁字第0981005 號），聲明異議，本院裁定如下：
    主  文
原處分撤銷。
甲○○不罰。
    理  由
一、聲明異議意旨略以：異議人即受處分人甲○○前係駕駛計程
    車為業，領有高雄市政府警察局交通大隊證號E003257 號營
    業小客車登記證，惟因經濟因素，於民國97年1 月22日申請
    暫停執業，並將其所有之執業登記證依法繳回高雄市政府警
    察局交通大隊保管收執，聲請暫停執業期限自民國97 年1月
    22日起至99年1 月21日止。在受處分人暫停執業期間中，於
    97年6 月7 日因幫助犯詐欺取財罪，經臺灣臺中地方法院於
    97 年8月26日判處有期徒刑3 月，並於97年11月10日確定，
    嗣臺中市警察局以違反道路交通管理處罰條例第37條第3 項
    ，廢止執業登記。惟依上開條例第37條第3 項規定係以所犯
    該款罪名而於「在執業期中」所犯者，為該款處罰之構成要
    件，受處分人已於97年1 月22日申請暫停執業，與上開條款
    所規範「在執業期中」所犯者之構成要件不符，為此聲明異
    議，爰請求撤銷原處分等語。
二、按「計程車駕駛人，在執業期中，犯竊盜、詐欺、贓物、妨
    害自由或刑法第230 條至236 條各罪之一，經第一審法院判
    決有期徒刑以上之刑後，吊扣其執業登記證。其經法院判決
    有期徒刑以上之刑確定者，廢止其執業登記，並吊銷其駕駛
    執照」，道路交通管理處罰條例第37條第3 項定有明文。
三、經查：
  (一)本件受處分人甲○○基於幫助詐欺之不確定故意，於97年6
    月7 日22時30分許，在桃園縣中壢市○○鎮○○道旁之某麥
    當勞速食店前，將其前向第一銀行旗山分行所申請開立帳號
    00000000000 號帳戶之提款卡及密碼，交付某不詳姓名年籍
    之成年女子，幫助該女子所屬詐欺集團為詐欺取財時，作為
    存、匯款及提款帳戶使用。後前揭詐欺集團成員於97年6 月
    9 日20時許，撥打手機予被害人游登豐，誆稱：其之前在網
    路上購物時發生一些問題，須至提款機操作辦理止付手續，
    以停止連續按月扣款云云，致被害人游登豐信以為真而陷於
    錯誤，旋於同日晚上，依對方之指示至提款機操作，而先後
    匯款新臺幣（下同）80,000元及17,000元至受處分人甲○○
    之上開帳戶，受處分人甲○○所犯幫助詐欺取財犯行，業經
    本院於97年8 月26日以97年度中簡字第2766號判決判處有期
    徒刑3 月，並於97年11月10日確定等情，為受處分人所不爭
    執，並有本院97年度中簡字第2766號刑事簡易判決書、臺灣
    高等法院被告前案紀錄表、臺中市警察局舉發違反道路交通
    管理事件通知單在卷可稽（見本院卷第8 至11頁、第16頁、
    第19頁），顯見受處分人確有犯幫助詐欺取財罪，經本院判
    決有期徒刑以上之刑確定之事實，洵堪認定。
  (二)惟按道路交通管理處罰條例第37條規定係規範計程車駕駛人
    消極資格條件之特別規定，以防治犯罪保障社會安全為主要
    目的；又臺灣地區計程車駕駛人於執業期中犯罪，以犯竊盜
    罪、詐欺罪、贓物罪、妨害自由罪及妨害風化罪等5 種犯罪
    類型比率最多，對於社會治安及乘客安全構成重大威脅，且
    由於計程車駕駛人之工作富流動性，接觸單身女性及攜帶大
    批財物旅客之機會甚多，且較易遭其控制，如不予防範，後
    果嚴重，此乃觀諸道路交通管理處罰條例於86年1 月22日修
    正增訂第37條第3 項之立法理由自明。再細繹道路交通管理
    處罰條例第37條第3 項所稱之執業期中犯前述刑法竊盜、詐
    欺、贓物、妨害自由或刑法第230 條至第236 條各罪之一等
    罪，其意乃指計程車駕駛人於執業登記證有效期間內涉犯前
    述類型犯罪，而本件受處分人已於97年1 月22日申請暫停執
    業，並據高雄市政府警察局交通大隊發給申請暫停執業處分
    書暨執業登記證保管收據（暫停執業期限自97年1 月22日至
    99年1 月22日止），有高雄市政府警察局交通大隊所發給之
    上開收據1 紙在卷可憑（見本院卷第6 頁），是以受處分人
    於97年6 月7 日犯幫助詐欺取財罪時，已暫停執業，自難謂
    符合該條文所稱「在執業中」之要件。是原處分機關未詳查
    受處分人是否曾辦理暫停執業，即對之逕行裁罰，於法即有
    未合。
四、綜上所述，受處分人之異議有理由，本件原裁決處分既有前
    述於法未合之情形，自應由本院裁定將原處分撤銷，並另為
    受處分人不罰之諭知，以資適法。
五、據上論斷，應依道路交通管理處罰條例第87條第2 項，道路
    交通案件處理辦法第20條，裁定如主文。
中    華    民    國    98    年    10    月    23    日
                  交通法庭      法  官  陳玉聰
以上正本證明與原本無異。
如不服本裁定，應於送達後5 日內，向本院提出抗告狀。
                                書記官  王崑煜
中    華    民    國    98    年    10    月    23    日


司法院資訊處製作；財團法人民間司法改革基金會備份。
